臺灣臺北地方法院刑事判決　　　　　　　　　　　　　八十九年度自字第七四二號
　　自　訴　人　丁○○
　　　　　　　　丙○○
　　被　　　告　己○○
右列被告因背信等案件，經自訴人提起自訴，本院判決如左：
    主  文
己○○連續意圖為自己不法之所有，以詐術使人將本人之物交付，處有期徒刑肆月，
如易科罰金，以參佰元折算壹日。緩刑參年。
    事  實
一、己○○自任會首，先後召集如下二組互助會，開標地點均在己○○於台北市○○○路一一六巷三十號四樓之自宅內：
（一）自民國八十二年九月一日起會，連會首三十三會，每會新臺幣（下同）五萬元
      ，採內標制（即活會會員每次需繳納金額五萬元扣除標金後之會款，死會會員
      原則每期分別繳納五萬元與會首，再由會首轉交得標人），約定每月一日下午
      二時開標，底標八千元（下稱甲會）。
（二）八十二年十一月三十日起會，連會首三十一會，每會十萬元，採內標制，約定
      每月三十日下午二時開標（下稱乙會），底標一萬五千元。
二、詎己○○竟基於意圖為自己不法所有之概括犯意，利用擔任會首通知未到場競標
    之活會會員會員得標金額之機會，誆稱低於實際得標金額之數額，使活會會員陷
    於錯誤，交付較多之會款，連續於：
（一）甲會會期八十二年十一月一日，標息一萬五千元向丙○○訛稱一萬三千元，致
      丙○○陷於錯誤詐得二千元；八十三年二月一日，標息一萬七千五百元，訛稱
      一萬八千五百元，詐得一千元；八十三年三月一日，標息一萬五千一百元，訛
      稱二萬零三百元，詐得五千二百元；八十三年六月一日，標息一萬八千元，訛
      稱二萬元，詐得二千元，共一萬零二百元。
（二）乙會會期八十三年二月二十八日，標息三萬五千元，向丁○○、丙○○（二人
      合資一會）謊稱四萬元，詐得五千元；八十三年三月三十日，標息三萬元，向
      丁○○、丙○○謊稱三萬六千元，詐得六千元；八十三年四月三十日，標息三
      萬一千元，向丁○○、丙○○謊稱三萬七千元，詐得六千元；八十三年六月三
      十日，標息三萬五千元，向丁○○、丙○○謊稱三萬六千元，詐得一千元，共
      計一萬八千元。
    嗣經丁○○、丙○○於該二會停會後，比對活會會員戊○○所製作會單標金紀錄
    ，始查悉上情。
三、案經自訴人丁○○、丙○○提出自訴。
    理  由
一、訊據被告己○○矢口否認有何詐欺犯行，辯稱：會錢多收部分可能是自訴人寫錯
    ，且都是自訴人姐姐朱玲華與伊聯繫的，可能是朱玲華告知有誤；證人戊○○也
    是一次收好幾會之會錢，其也有可能寫錯云云。經查：右揭事實，迭據自訴人丁○○、丙○○於本院審訊問中指述綦詳，而被告曾收受自訴人丁○○所繳會款之
    事，為其供承在卷（見本院八十九年九月二十九日訊問筆錄），自訴人丙○○向
    被告繳付會款一事，亦經證人乙○○證述詳確（見八十九年九月一日訊問筆錄）
    ，則自訴人既親繳會金，倘數額有誤，被告何能未立即處理，況佐諸證人戊○○
    庭呈標單所列標金數額確係經由被告告知後所記載並依此數額繳交會款一事，並
    經其於本院調查到庭中結證屬實（見本院九十年十一月五日訊問筆錄），且有戊○○五萬元、十萬元互助會會單各一紙在卷可稽，是被告前開所辯，乃事後卸責
    之詞，洵不足採。此外，復有自訴人所提之五萬元、十萬元互助會會單各一紙、
    被告所召集五萬元及十萬元互助會標息對照表二紙附卷足考，本件事證已臻明確
    ，其犯行應堪認定。
二、核被告己○○所為，係犯刑法第三百三十九條第一項之詐欺取財罪。被告先後多
    次詐欺犯行，時間緊接，罪名與犯罪構成要件相同，顯係基於概括犯意為之，應
    依刑法第五十六條連續犯之規定論以一罪，並加重其刑。又被告以一詐欺行為同
    時詐騙自訴人二人，為想像競合犯，應依刑法第五十五條之規定，從一重之詐欺
    取財罪處斷。爰審酌被告係屬初犯、犯罪之動機、目的、手段、所生危害及犯後
    猶飾詞圖卸之態度暨已與自訴人丁○○及其餘活會會員和解清償部分欠款（有協
    議書可憑）等一切情狀，量處如主文所示之刑，並諭知易科罰金之折算標準示懲
    。另按被告犯罪後刑法第四十一條業經立法院於九十年一月四日修正，於同年一
    月十二日生效，將易科罰金之適用範圍擴大為「最重本刑五年以下有期徒刑之罪
    ，而受六月以下有期徒刑或拘役之宣告」規定，本件被告所犯之詐欺罪爰依刑法
    第二條第一項前段之規定，自應適用新修正之刑法四十一條第一項定其易科罰金
    之折算標準，附此敘明。又被告前未曾受有期徒刑以上刑之宣告，因一時失慮，
    偶罹刑典，且曾與自訴人丁○○和解，經此刑之宣告後，應知警惕而無再犯之虞
    ，本院因認暫不執行其刑為當，予以宣告緩刑三年，用啟自新。
三、自訴意旨以被告己○○於八十一年七月二十五日召集共四十五會，每會三萬元之
    互助會，採內標制，竟於八十二年三月二十五日，向丙○○告知標息一萬元，向
    丁○○告知標息一萬一千元，詐得丙○○一千元；八十二年五月二十五日，向丙○○告知標息七千元，向丁○○告知標息九千元，詐得丙○○二千元；八十二年
    九月二十五日，向丙○○告知標息九千八百元，向丁○○告知標息八千九百元，
    詐得丁○○九百元；及被告於八十一年七月二十五日起至八十二年十月三十日間
    ，明知以會養會經濟狀況困難，仍召集三萬元二個、五萬元、十萬元各一個共四
    個互助會，因認被告上開所為另涉有詐欺取財犯行云云。惟查：（一）自訴人二
    人於被告所召八十一年七月二十五日之三萬元互助會，於前開期日所交會款固然
    互有出入，惟除有其等互助會單及繳款紀錄附卷可參外，其餘會員會單則付之闕
    如，而被告供承活會會員與其和解時均已繳回一節，核與證人林貞儀、甲○○所
    證情節相符（見本院九十年六月六日及八月二十七日訊問筆錄），且然會單均託
    由養女蔡錦華保管，蔡錦華因空難死亡（此有相驗屍體證明書可憑）而不知所置
    放之處無從提供，準此，本院在欠缺其他會員標金記載佐證下，無法查知各該會
    期標息究竟為何、被告有何短報虛告標息情事，自難僅以自訴人二人之紀錄互有
    出入遽論被告謊報標金詐欺。（二）被告所召三萬元互助會確有進行一事，已據
    證人甲○○證述在卷（見本院九十年八月二十七日訊問筆錄），且被告因死會會
    員邱幸雄死亡王詩涵、甘命鳳、孫文先及姜素美積欠會款，而須代墊至無力負擔
    會款而停會一節，亦有債務表、證明書、支票、退票理由單及本票等附卷可查，
    從而，互助會已然運作，且因嗣後原因停止，要不足認被告召募之初有何不法所
    有意圖。參以被告於停會後，與活會會員達成和解簽訂協議書並分別支付第一期
    和解款項等情，有協議書及附表等存卷可考，更難以被告之後停會即論其有詐術
    行止。此外復查無其他積極證據足認被告有自訴人所指詐欺取財犯行，原均應為
    無罪判決之諭知，惟自訴人認此等部分與前開論罪科刑部分有連續犯之裁判上一
    罪關係，爰不另為無罪之諭知，併予說明。
據上論斷，應依刑事訴訟法第三百四十三條、第二百九十九條第一項前段，刑法第二
條第一項前段、第五十六條、第三百三十九條第一項、第四十一條第一項前段、第七
十四條第一款，罰金罰鍰提高標準條例第一條前段、第二條，判決如主文。
中      華      民      國      九十一      年      一      月    二    日
                                      臺灣臺北地方法院刑事第四庭
                                          法  官   吳  定  亞
右正本證明與原本無異。
如不服本判決，應於判決送達後十日內，向本院提出上訴狀。
                                          書記官   巫  美  華
中      華      民      國      九十一      年      一      月    四    日
附錄本案論罪科刑法條全文
中華民國刑法第三百三十九條
 (普通詐欺罪)
意圖為自己或第三人不法之所有，以詐術使人將本人或第三人之物交付者
，處五年以下有期徒刑、拘役或科或併科一千元以下罰金。
以前項方法得財產上不法之利益或使第三人得之者，亦同。
前二項之未遂犯罰之。
